【裁判字號】    89,台上,3004
【裁判日期】    890525
【裁判案由】    違反稅捐稽徵法
【裁判全文】
最高法院刑事判決                              八十九年度台上字第三○○四號
    上訴人  台灣高等法院檢察署檢察官
    被  告  甲○○
            乙○○
右上訴人因被告等違反稅捐稽徵法案件，不服台灣高等法院中華民國八十七年四月九
日第二審判決（八十六年度上訴字第五八六九號，起訴案號：台灣板橋地方法院檢察
署八十五年度偵緝字第九五六號、八十六年度偵字第三九九三號），提起上訴，本院
判決如左：
    主  文
原判決撤銷，發回台灣高等法院。
    理  由
本件原判決以公訴意旨略以：被告甲○○係旭昇企業社之負責人，被告乙○○則承包
該企業社在台北縣鶯歌鎮之鋼筋工程，於民國八十三年間，意圖逃漏稅捐，由乙○○
借用不知情之被害人劉吳智萍之身分證向甲○○申報薪資所得，而甲○○明知劉吳智
萍於上揭時間並未在該工程行任職，仍依乙○○所給劉吳智萍之資料，虛報劉吳智萍
該年度之薪資所得新台幣（下同）十五萬元，藉以逃漏稅捐，並足生損害於劉吳智萍
暨稅捐稽徵之正確性。案經劉吳智萍告訴暨檢察官自動檢舉，因認乙○○涉犯稅捐稽
徵法第四十一條之逃漏稅捐罪嫌，甲○○則涉犯稅捐稽徵法第四十三條第一項之幫助
逃漏稅捐罪嫌云云。然經審理結果，認公訴人以甲○○為旭昇企業社之負責人，而乙
○○為工程承攬人，與事實不符，其實甲○○係於八十三年間承攬旭昇企業社在鶯歌
工地之鋼筋工程，獲得承攬報酬，未開立統一發票予旭昇企業社作為進項，代以提
供劉吳智萍之身分證影本，由旭昇企業社申報工資支出，其雖有規避稅捐之行為，然
甲○○並未申報八十三年度之綜合所得稅，自無以詐術或具有同形態之不正當方法逃
漏自己應繳之稅捐行為，與稅捐稽徵法第四十一條之構成要件有間，又甲○○逃漏稅
捐既不構成犯罪，乙○○亦不成立該罪之幫助犯，因而維持第一審諭知被告等均無罪
之判決，駁回檢察官在第二審之上訴，固非無見。
惟查：已受請求之事項未予判決或未受請求之事項予以判決者，其判決當然違背法令
，刑事訴訟法第三百七十九條第十二款定有明文。旭昇企業社之負責人為蔡子平，本
件旭昇企業社在鶯歌的鋼筋工程由甲○○承包，另乙○○則係受僱於甲○○施工之事
實，已據證人即旭昇企業社負責人蔡子平在第一審法院到庭證述在卷，核與其於八十
五年三月十二日在國稅局北港稽徵所之談話筆錄內容相符（見一審卷第三十六頁、七
十六頁），是起訴事實認甲○○為旭昇企業社負責人，乙○○為本件鋼筋工程承攬人
，固與事實不符。但起訴事實係認被告等「於八十三年間，意圖逃漏稅捐，由乙○○
借用不知情之劉吳智萍之身分證向甲○○申報薪資所得，而甲○○明知劉吳智萍於上
揭時間，並未在該工程行任職，仍依乙○○所給劉吳智萍之資料，虛報劉吳智萍於該
年度之薪資所得新台幣十五萬元，藉以逃漏稅捐」，因認乙○○涉犯稅捐稽徵法第四
十一條之逃漏稅捐罪嫌，甲○○則犯有稅捐稽徵法第四十三條第一項之幫助犯同法第
四十一條之逃漏稅捐罪嫌。但第一審判決以甲○○並未申報八十三年度之綜合所得
稅，自無以詐術或具有同一形態之不正當方法逃漏自己應納之稅捐行為，而據以論斷
其行為尚與稅捐稽徵法第四十一條之構成要件有間，並以甲○○所為既未構成稅捐稽
徵法第四十一條之犯罪，依刑法幫助犯係從屬於正犯而成立，以正犯已經犯罪為要件
，而認乙○○亦不成立該罪之幫助犯。然對起訴書所指乙○○有無稅捐稽徵法第四十
一條之逃漏稅捐罪嫌﹖甲○○有無同法第四十三條第一項之幫助犯同法第四十一條之
逃漏稅捐罪嫌﹖皆恝置不論，原判決疏未予糾正，仍予維持，自有已受請求之事項
未予判決及未受請求之事項予以判決之違背法令。檢察官上訴意旨指摘原判決不當，
非全無理由，應認原判決有撤銷發回更審之原因。
據上論結，應依刑事訴訟法第三百九十七條、第四百零一條，判決如主文。
中      華      民      國    八十九    年      五      月    二十五    日
                              最高法院刑事第十二庭
                                  審判長法官  陳  炳  煌
                                        法官  陳  世  雄
                                        法官  徐  文  亮
                                        法官  吳  信  銘
                                        法官  張  春  福
      右正本證明與原本無異
                                              書  記  官
中      華      民      國    八十九    年      六      月      一      日


司法院資訊處製作；財團法人民間司法改革基金會備份。
